【裁判字號】    94,簡上,87
【裁判日期】    950518
【裁判案由】    損害賠償
【裁判全文】
臺灣士林地方法院民事判決              94年度簡上字第87號
上  訴  人  新安東京海上產物保險股份有限公司
法定代理人  丁○○
訴訟代理人  乙○○
            甲○○
被 上訴 人  丙○○
上列當事人間請求損害賠償事件，上訴人對於中華民國94年5月3
日本院內湖簡易庭94年度湖簡字第345號第一審判決提起上訴，
本院於95年5月4日言詞辯論終結，判決如下：
    主  文
上訴駁回。
第二審訴訟費用由上訴人負擔。
    事實及理由
一、本件被上訴人未於最後言詞辯論期日到場，核無民事訴訟法
    第386 條所列各款之情形，爰依上訴人聲請，由其一造辯論
    而為判決。
二、查原審原告新安產物保險股份有限公司，於民國94年4 月1
    日與新安東京海上產物保險股份有限公司合併，前者為存續
    公司，合併後更名為上訴人之名稱，原審94年5 月3 日宣判
    後，前開合併經經濟部94年5 月17日經授商第00000000000
    號函准許，有經濟部函及公司變更登記表，在卷可稽（本院
    卷21、22頁），合先敘明。
三、上訴人起訴主張：上訴人承保訴外人吉利汽車商行所有車號
    9D-0090 號自用小客車車體損失險，於92年8 月1 日該車由
    訴外人游弘忠駕駛，於行經台北市○○路○ 段與民權東路6
    段交岔路口處，突遭被上訴人駕駛車號IM-7125 號自用小客
    車，因轉彎車未讓直行車先行，致撞損上訴人承保之前述車
    輛，上訴人計支出修復費用新台幣（下同）304,950 元，上
    訴人依約賠付訴外人後，依保險法第53條及民法第184 條第
    1 項前段、第191 條之2 、第196 條規定，訴請被上訴人給
    付304,950 元，及自起訴狀繕本送達翌日起至清償日止按年
    息5%計算之利息等語。原審判決上訴人全部敗訴，上訴人因
    認被上訴人係轉彎時未變換至外側車道以致肇事，應負擔過
    失責任70% ，故就213,465 元及法定遲延利息之範圍提起本
    件上訴（逾此部分因上訴人未上訴而告確定），並聲明：(一)
    原判決除確定部分外廢棄。(二)上開廢棄部分，被上訴人應給
    付上訴人213,465 元及自起訴狀繕本送達翌日起至清償日止
    按年息5%計算之利息。
四、被上訴人雖未於最後言詞辯論期日到場，然依其於準備程序
    及原審審理時則陳稱伊與訴外人游弘忠係同方向行駛，伊在
    前而游弘忠在後，當時伊在右轉前30公尺處已切入外側車道
    ，右轉時才聽到游弘忠的引擎聲很大，伊有打方向燈也踩煞
    車，游弘忠有承認車速太快，伊車未被撞到，也未撞到對方
    的車尾，另肇事現場只有3 車道，並非4 車道，伊並無違反
    道路交通規則第102 條第1 項第5 款之規定，又游弘忠於無
    號誌之狹窄圓環，並未減速慢行，違反前述規則第93條第2
    項，台北市車輛行車事故鑑定委員會鑑定意見書不足採信等
    語。並聲明：駁回上訴。
五、本件之爭點：訴外人游弘忠與被上訴人之車禍，何人須負過
    失責任？過失比例為何？
六、本院得心證之理由：
  (一)上訴人主張被上訴人係轉彎車未讓直行車先行，或轉彎未變
    換至外側車道，以致撞損上訴人承保之車號9D-0090 號自用
    小客車，被上訴人應就車禍發生負70% 過失責任，應賠償上
    訴人213,465 元，並提出汽車受損照片、估價單及發票為據
    ，並以原審所調閱台北市政府警察局交通警察大隊交通事故
    調查報告表，及送交台北市車輛行車事故鑑定委員會鑑定意
    見書為證。被上訴人則否認其有過失等語。經查，被上訴人
    於92年8 月1 日駕駛車號IM-7125 號自用小客車，沿台北市
    內湖區○○路○ 段由南向北行駛，行經成功路與民權東路6
    段交岔路口，欲右轉民權東路時，與同向在後由訴外人游弘
    忠駕駛、上訴人承保之車號9D-0090 號自用小客車發生擦撞
    ，游弘忠因車速過快失控向右衝撞路燈桿等情，有前揭台北
    市政府警察局交通警察大隊交通事故調查報告表、現場圖及
    汽車受損照片在可稽。依被上訴人肇事當日於警訊之陳述，
    車禍之發生係因訴外人游弘忠駕車從右後方快速行駛出來等
    語，而依游弘忠肇事當日於警訊之陳述，亦承認被上訴人係
    同向行駛於左前方等語，有2 人之交通事故談話紀錄表在卷
    可稽，足見被上訴人為同向之前車，訴外人游弘忠為同向之
    後車，自無前車轉彎不讓後車直行之問題，又兩車既非併行
    ，亦無應注意兩車間隔之問題，應認上訴人主張被上訴人係
    轉彎車未讓直行車先行而有過失云云，並非可採。
  (二)至於上訴人主張依前揭台北市車輛行車事故鑑定委員會鑑定
    意見書鑑定之結論，認被上訴人涉嫌右轉彎未於30公尺前駛
    入外側車道，為肇事主因云云，惟查，該鑑定意見書主要係
    以訴外人游弘忠於談話紀錄稱其行駛於第4 車道，被上訴人
    之自小客車係行駛第3 車道，於其車左前方突然右轉為依據
    ，認定被上訴人有關行駛於外側第4 車道之說法不可採，故
    推論被上訴人涉嫌右轉彎未於30公尺前駛入外側車道，為肇
    事主因云云，實則，肇事路段在被上訴人右轉彎之岔口前均
    為同向3 線道，並非4 線道，而是過右轉彎岔口後因前有左
    轉專用道，才增加1 線內側車道而成為4 線道等情，業據原
    審於94年3 月11日現場履勘查明，有勘驗筆錄及照片在卷可
    稽，顯見交通警察繪製之現場圖及談話紀錄表中所記載肇事
    現場有同向4 車道，實屬錯誤，而依被上訴人肇事當日於警
    訊之陳述，其係行駛於第4 車道（即最外側車道，應係第3
    車道），與游弘忠於警訊陳述其係行駛於第4 車道（即最外
    側車道，應係第3 車道），係同1 車道，且依現場圖所繪最
    外側車道寬3.6 公尺，比其他車道都寬，被上訴人行駛於該
    車道前方較內側之位置，而訴外人游弘忠行駛於後方較外側
    之位置，而均行駛於同一車道上，尚非不可能，並無證據足
    以認定被上訴人必係行駛於中間車道，鑑定意見書逕以利害
    關係人游弘忠之陳述排斥被上訴人之主張，認定被上訴人未
    於轉彎前30公尺行駛至最外側車道，其論斷顯然欠缺依據。
  (三)末查，發生本件車禍時間為凌晨1 時25分，人車應相當稀少
    ，而游弘忠於肇事前雖踩煞車，但其左前車頭仍然撞歪路燈
    ，致路燈碎片飛落離燈桿18.6公尺之外，左前車頭及車身且
    嚴重毀損，顯見撞擊力道甚大，游弘忠當時之車速甚快，應
    非僅其承認之時速40公里。按被上訴人之車與游弘忠之車既
    行駛於同一車道上，被上訴人為前車，游弘忠為後車，業如
    前述，依道路交通安全規則第94條第1 項：「汽車在同一車
    道行駛時，除擬超越前車外，後車與前車之間應保持可以煞
    停之距離」，同條第3 項規定：「汽車行駛時，駕駛人應注
    意車前狀況及兩車併行之間隔，並隨時採取必要之安全措施
    」，自應由後車之游弘忠負注意車前狀況、保持與前車之間
    可以煞停之距離等注意義務，其未注意被上訴人之前車打方
    向燈準備右轉之行進狀況，未減速慢行，以致閃避不及而衝
    撞圓環路邊的路燈桿肇事，其過失甚明，應認被上訴人辯稱
    並無過失，尚屬可採。
  (四)綜上，上訴人依保險法第53條及民法第184 條第1 項前段、
    第191 條之2 、第196 條規定，訴請被上訴人給付損害賠償
    及法定遲延利息，並無理由，應予駁回。原審判決駁回上訴
    人之訴，核無違誤，上訴意旨指摘原判決不當，求予廢棄改
    判，為無理由，應駁回其上訴。
七、本件判決基礎已臻明確，兩造其餘之攻擊防禦方法及訴訟資
    料，經本院斟酌後，核與判決不生影響，無一一論述之必要
    ，併予敘明。
八、據上論結，本件上訴為無理由，依民事訴訟法第436 條之1
    第3 項、第449 條第1 項、第463條、第385 條第1項、第78
    條，判決如主文。
中    華    民    國    95    年    5     月    18    日
                  民事第一庭  審判長法  官  黃小瑩
                                    法  官  陳靜芬
                                    法  官  高愈杰
以上正本證明與原本無異。
本判決不得上訴。
中    華    民    國    95    年    5     月    22    日
                                    書記官  高楚安


司法院資訊處製作；財團法人民間司法改革基金會備份。
